臺灣高等法院刑事判決　　　　　　　　　　　　　九十三年度上訴字第一八五號
　　上　訴　人　臺灣臺北地方法院檢察署檢察官
　　被　　　告　甲○○
　　指定辯護人　黃柏彰律師
右上訴人因被告殺人未遂案件，不服臺灣臺北地方法院九十三年度訴字第四三八號，
中華民國九十三年五月十八日第一審判決（起訴案號：臺灣臺北地方法院檢察署九十
二年度偵字第二四二０七號），提起上訴，本院判決如左：
    主  文
上訴駁回。
    事  實
一、甲○○因懷疑乙○○誘其妻，明知持刀往人體要害頭、頸部猛砍，會造成死亡
    結果，仍萌生殺人之犯意，於民國九十二年十二月五日晚間，持其所有之銳利開
    山刀一把（非槍砲彈藥刀械管制條例之刀械），自嘉義北上前往乙○○工作地點
    臺北市○○區○○路三四三號優品服飾行，迨乙○○於隔日凌晨三十五分許，自
    外頭收取貨款返抵優品服飾行時，甲○○即持前揭開山刀尾隨乙○○，於乙○○
    轉身時朝其身體要害頭部重重砍下，乙○○雖因頭戴安全帽致頭部未受傷，然仍
    因此而倒地，甲○○即接續往乙○○之身體要害頸部及手、腳多處猛砍，適為乙
    ○○友人鄧文明撞見，立即衝進抱住甲○○腳部企圖將甲○○拉走，詎甲○○仍
    不罷手，一手捉住乙○○衣服不放，一手持刀繼續朝乙○○身體多處猛砍，優品
    服飾行經理見狀，與鄧文明合力搶下甲○○手中刀械，而報警當場查獲甲○○，
    並查扣行兇之上揭開山刀一把。乙○○因遭砍殺，致四肢多處撕裂傷併右手掌拇
    指處肌腱斷裂五公分、左腳踝撕裂傷十公分併肌腱斷裂、右小腿撕裂傷二公分、
    頸部撕裂傷三公分，經緊急送醫始倖免於死。
二、案經被害人乙○○訴由臺北市政府警察局信義分局移送臺灣臺北地方法院檢察署
    檢察官偵查起訴。
    理  由
一、被告甲○○固於準備程序坦承因懷疑告訴人即被害人乙○○誘拐其妻，而於右揭
    時地持開山刀砍傷被害人乙○○致受有傷害之事實，惟矢口否認有何殺人之犯意
    ，辯稱：其當時只是要警告乙○○而已，並沒有要殺死乙○○的意圖云云。
二、經查：
（一）被害人乙○○於右揭時地遭被告以開山刀砍傷，受有四肢多處撕裂傷併右手掌
      拇指處肌腱斷裂五公分、左腳踝撕裂傷十公分併肌腱斷裂、右小腿撕裂傷二公
      分、頸部撕裂傷三公分，經救治後始倖免於死，約三週後於九十二年十二月二
      十六日出院等情，除據被告坦認不諱外，並經被害人指述及證人鄧文明證述甚
      詳，且有台北市立忠孝醫院九十三年一月五日診斷明書、忠傷字第五三號驗傷
      診斷書、急診病歷表、內政部警政署刑事警察局鑑驗書各一紙、現場採證照片
      共十紙附卷可參，並有被告所有供犯罪所用之開山刀一把扣案可佐。
（二）被告雖辯稱只是要教訓乙○○，並無殺人之故意云云，然按殺人未遂罪與傷害
      罪之區別，應以有無殺意，即其下手加害時有無死亡之預見為斷，其受傷之多
      寡，是否致命部位，通常為重要之參考資料由法院斟酌當時客觀環境及其他具
      體情形加以判斷（最高法院十九年上字第七一八號判例參看）。查本案被害人
      所受傷勢固不足以致命，此有台北市立忠孝醫院九十三年一月五日診斷明書、
      忠傷字第五三號驗傷診斷書各一紙附卷可參，惟被告供稱：因為乙○○破壞其
      家庭，使其妻林慧玲逼迫其簽立離婚協議書並要求分居，經其妹婿跟拍後才發
      現其妻與乙○○兩人一起出去、一起下班的情形，其為了保護自己的家才會去
      砍乙○○等語（見原審九十二年度聲羈字第三九七號卷九十二年十二月六日訊
      問筆錄、原審九十三年五月六日審理筆錄、本院九十三年八月二十日準備程序
      筆錄），顯見被告持刀下手前已有殺人之動機。再參以被害人指稱：其在事發
      前二十分鐘曾接獲被告之表妹賴余樺打電話說被告要殺之，後來其進入優品服
      飾行放東西時，一轉頭就遭一個戴安全帽口罩的人持刀往頭上砍去，當時幸好
      有戴安全帽所以頭部沒受傷，但其倒下後該人又繼續砍其頸部、手腳及身體，
      並講了兩聲「給你死」，後來鄧文明衝進來欲將該人拉開，但該人仍然繼續持
      刀猛砍，直到另一個經理進來才一起拉開並奪下刀子，將該人的安全帽及口罩
      拿下來，才知道是被告等語（見偵查卷第九十七頁至第九十九頁、原審九十二
      年五月六日審理筆錄），核與證人鄧文明證稱：當天晚上其去找被害人，剛好
      在店門口要牽車回去，就看到有人從旁邊暗暗的工地衝出來跑進店裡，拿一把
      很長的刀舉的很高，往被害人頭部砍下去，然後兩人就跌倒發生扭打，其當時
      距離被害人有一段距離，繞過一排機車跑進去店裡後，就看到被害人受傷，其
      過去抱住被告腳部，但被告一隻手抓著被害人，另一隻手還拿刀一直砍，後來
      經理過來幫忙一起將被告拉開，彼等合力搶下被告的刀報警，並將被害人送醫
      等語相符（見原審九十二年五月六日審理筆錄）。
（三）被告所持之開山刀，刀刃長約三十二公分，刀身尖銳，除有照片二紙可參外，
      並經原審、本院勘驗明確（見本院九十三年九月十四日審判程序筆錄），以該
      開山刀朝人體猛砍，將會造成死亡結果，此乃眾所週知之事，被告亦供稱：「
      我知道從他頭部砍下會死掉」（見原審九十三年五月六日審理筆錄），而被告
      竟持開山刀朝被害人頭部、頸部要害猛砍，足見其有殺人犯意且能預見死亡之
      結果甚明。雖當時被害人頭部因遭安全帽保護致未傷及頭部要害，然被害人原
      係背對被告，係因被告下刀時恰巧轉身，致被告刀落安全帽上而未成傷，且該
      安全帽係一般俗稱「西瓜皮」之安全帽，僅為薄薄一層，帽內並無任何底層保
      護，被告所砍一刀在被害人所戴之安全帽上造成五公分刀痕，刀痕直透帽子內
      部等情，有檢察官現場勘驗筆錄及安全帽照片一紙附卷可稽（見偵查卷第五十
      二頁），顯見其當時下手之重；再觀之診斷證明書所示，被害人當時係受有四
      肢多處撕裂傷併右手掌拇指處肌腱斷裂五公分、左腳踝撕裂傷十公分併肌腱斷
      裂、右小腿撕裂傷二公分、頸部撕裂傷三公分，住院二十日後始出院，惟出院
      時仍然行動不便，由此種種均可見當時被告用力之猛，殺意至堅，若非恰巧有
      安全帽保護，且證人鄧文明及公司經理都在現場即時拉開被告，被害人豈能倖
      存。此外，被告在證人鄧文明衝進去阻止時，不僅不停止，猶仍繼續朝被害人
      猛砍，綜上等情，參互勾稽，被告確實有置被害人於死之決心應堪認定。其辯
      稱只是想要教訓被害人云云，顯係避就卸責之詞，委無足採。
（四）綜上所述，本件事證明確，被告犯行應堪認定。
三、被告基於殺人之故意，持刀砍殺被害人，惟未造成被害人死亡之結果，核其所為
    ，係犯刑法第二百七十一條第二項、第一項之殺人未遂罪。其已著手於殺人行為
    之實施，而未生死亡之結果，其行為係屬未遂，應依刑法第二十六條前段之規定
    ，減輕其刑。
四、原審以被告事證明確，適用刑法第二百七十一條第二項、第一項、第二十六條前
    段，審酌被告係因懷疑被害人誘拐其妻始萌殺意之犯罪動機、其持開山刀砍殺被
    害人之犯罪手段、被害人所受之傷害非輕、迄今未與告訴人達成和解，惟犯後深
    表悔悟之態度等一切情狀，判處被告有期徒刑五年二月。又以扣案之開山刀一把
    ，為被告所有，係供犯罪所用之物，業據被告供承在卷（見原審九十三年五月六
    日審理筆錄），依刑法第三十八條第一項第二款規定沒收。其認事用法均無不合
    ，量刑亦屬適當，檢察官上訴主張原審量刑過輕，指摘原判決不當，為無理由，
    應予駁回。
五、被告經合法傳喚，無正當理由不到庭，爰不待其陳述，逕行判決。
據上論斷，應依刑事訴訟法第三百六十八條、第三百七十一條，判決如主文。
本案經檢察官蔡薰慧到庭執行職務。
中　　　華　　　民　　　國　　九十三　　年　　　九　　　月　　二十九　　日
                              臺灣高等法院刑事第五庭
                                  審判長法  官  曾　德　水
                                        法  官  魏　新　國
                                        法  官  楊　炳　禎
右正本證明與原本無異。
如不服本判決，應於收受送達後十日內向本院提出上訴書狀，其未敘述上訴之理由者
並得於提起上訴後十日內向本院補提理由書（均須按他造當事人之人數附繕本）。
                                        書記官  廖　素　花
中　　　華　　　民　　　國　　九十三　　年　　　九　　　月　　 三十 　　日
附錄：本判決論罪科刑法條全文
刑法第二百七十一條第一項、第二項
殺人者，處死刑、無期徒刑或十年以上有期徒刑。
前項之未遂犯罰之。
